臺灣高等法院臺南分院刑事判決
110年度交上易字第119號
上  訴  人  
即  被  告  陳水成


上列上訴人因過失傷害案件，不服臺灣臺南地方法院109年度交
易字第1019號中華民國109年12月30日第一審判決（起訴案號：
臺灣臺南地方檢察署109年度偵字第19046號），提起上訴，本院
判決如下：
    主  文
上訴駁回。
    事  實
一、陳水成於民國109年5月31日上午5時28分許，駕駛車牌號碼0
    0-0000號自小客車，臺南市新化區忠孝路西北往東南方向
    行駛，途經該路與民生路設有閃光黃燈交岔路口時，本應注
    意注意車前狀況，隨時採取必要之安全措施，及遵守燈光號
    誌之指揮，而閃光黃燈表示「警告」，車輛應減速接近，注
    意安全，小心通過，而依當時天候晴、日間自然光線、柏油
    路面乾燥、無缺陷、無障礙物、視距良好，客觀上並無不能
    注意之情事，其能注意竟疏未注意及此，貿然駛入該路口，
    適有王秀蓮騎乘車牌號碼000-000號普通重型機車，沿臺南
    市新化區民生路由北往南方向駛至該交岔路口，亦疏未注意
    所騎乘道路為支線道且應遵守燈光號誌之指揮，而其行向號
    誌為閃光紅燈表示「停車再開」，車輛應減速接近，先停止
    於交岔路口前，讓幹道車優先通行後認為安全時，方得續行
    ，即逕行駛入該路口，兩車因而發生碰撞，致王秀蓮受有骨
    盆骨折及頸部挫傷之傷害。陳水成於肇事後，留在現場，在
    偵查機關知悉犯人前，向到場處理之員警自首其為肇事者，
    並靜候裁判。
二、案經王秀蓮訴由臺南市政府警察局新化分局報告臺灣臺南地
    方檢察署檢察官偵查起訴。
    理  由
一、按被告以外之人於審判外之陳述，雖不符刑事訴訟法第159
    條之1至第159條之4規定得為證據之情形，而經當事人於審
    判程序同意作為證據，法院審酌該言詞陳述或書面陳述作成
    時之情況，認為適當者，亦得為證據，刑事訴訟法第159條
    之5第1項定有明文。又刑事訴訟法第159條之5立法意旨，在
    於確認當事人對於傳聞證據有處分權，得放棄反對詰問權，
    同意或擬制同意傳聞證據可作為證據，屬於證據傳聞性之解
    除行為，如法院認為適當，不論該傳聞證據是否具備刑事訴
    訟法第159條之1至第159條之4所定情形，均容許作為證據，
    不以未具備刑事訴訟法第159條之1至第159條之4所定情形為
    前提。查本判決所引用之下列供述證據暨其他書證、物證，
    檢察官、被告陳水成於本院準備程序、審理時，均同意作為
    本案證據（見本院卷第41至43頁、第79頁），且於本院逐一
    提示後，迄於言詞辯論終結前亦未聲明異議，本院審酌上開
    證據資料製作時之情況，尚無違法不當及證明力明顯過低之
    瑕疵，認以之作為證據應屬適當，而有證據能力。
二、認定犯罪事實所憑之證據及理由：
㈠、上揭事實，迭據被告於警詢、偵訊、原審及本院審理時坦承
    不諱(見警卷第3至6頁；偵卷第15頁；原審卷第38至39頁；
    本院卷第40至41頁、第78頁、第84頁)，並據告訴人王秀蓮
    於警詢指訴明確(見警卷第7至10頁)，復有道路交通事故現
    場圖、道路交通事故調查報告表㈠、㈡、臺南市○○○○○○○○○○○○
    ○道路○○○○○○○○○○○○○路○○○○○○0○號查詢機車、汽車車籍、公
    路監理電子閘門-證號查詢汽車駕駛人、診斷證明書等附卷
    可稽(見警卷第11頁、第13至15頁、第23至27頁、第47至49
    頁、第51頁、第61頁)，被告自白核與卷內客觀證據相符，
    堪以採取。
㈡、按「汽車行駛時，駕駛人應注意車前狀況，隨時採取必要之
    安全措施」、「汽車行駛至交岔路口，應遵守燈光號誌之指
    揮」，道路交通安全規則第94條第3項、第102條第1項第1款
    分別定有明文。又「閃光黃燈表示『警告』，車輛應減速接近
    ，注意安全，小心通過」，道路交通標誌標線號誌設置規則
    第211條第1項第1款定有明文。被告為成年人且考領有汽車
    駕駛執照，有上開卷附公路監理電子閘門-證號查詢汽車駕
    駛人資料可憑，其對於前揭規定，自不得諉為不知。而依當
    時天候晴、日間有自然光線、柏油路面乾燥、無缺陷、無障
    礙物、視距良好等情，客觀上並無不能注意之情事，而案發
    交岔路口被告行向之號誌為閃光黃燈，有上開道路交通事故
    現場圖、道路交通事故調查表㈠、現場照片在卷可證，被告
    竟疏於注意左右來車及其行向號誌之車前狀況，隨時採取必
    要之安全措施，復於行經閃光黃燈號誌之交岔路口時未減速
    接近，注意安全，小心通過，貿然駛入該交岔路口，其未遵
    守前揭規定，甚為明確，適告訴人亦騎乘機車進入該交岔路
    口，雙方因閃避不及，致生本件車禍事故，足見被告有應注
    意、能注意而不注意之情事，顯有違反其注意義務之過失，
    且該過失駕駛行為與告訴人之傷害結果間，具有相當因果關
    係，亦堪認定。
㈢、又「閃光紅燈表示『停車再開』，車輛應減速接近，先停止於
    交岔路口前，讓幹道車優先通行後認為安全時，方得續行」
    ，道路交通標誌標線號誌設置規則第211條第1項第2款亦有
    明文。本件案發交岔路口，告訴人之行向為閃光紅燈號誌，
    同有上開道路交通事故現場圖、道路交通事故調查表㈠、現
    場照片存卷可參，是告訴人未依上開規定先停止於交岔路口
    前，讓幹道車優先通行後認為安全時再續行，反於抵達該路
    口時逕自進入交岔路口，而肇致本件車禍，足見告訴人就本
    件車禍之發生亦與有過失。惟告訴人雖與有過失，然仍無法
    解免被告依交通安全法令所應承擔之注意義務，亦即，不因
    告訴人亦與有過失而影響其犯罪之成立。
㈣、綜上所述，本件被告犯行洵堪認定，自應依法論科。　　
三、論罪科刑之理由：
㈠、核被告所為，係犯刑法第284條前段過失傷害罪。
㈡、被告於肇事後，在臺南市政府警察局新化分局員警到場處理
    時，仍留在現場，並主動向前來現場處理人員承認為肇事人
    等情，有臺南市政府警察局新化分局交通分隊道路交通事故
    肇事人自首情形紀錄表存卷可參(見警卷第17頁)，則被告於
    其犯罪行為未為有偵查權限之機關發覺前，即自首犯行並不
    逃避裁判等情，至堪認定，而該當自首之要件，依刑法第62
    條前段之規定，減輕其刑。　
四、駁回上訴之理由:
㈠、原審認被告過失傷害犯行事證明確，因予適用刑法第284條前
    段、第62條前段、第41條第1 項前段，刑法施行法第1條之1
    規定，並審酌被告駕車本應遵守交通規則，竟疏未注意，肇
    致本件交通事故發生、告訴人因本件車禍所受傷害之程度、
    告訴人就本件車禍之發生，為肇事主因，被告則為次因之過
    失責任、被告犯罪後於原審審理時坦承犯行之態度；並斟酌
    被告之品行、智識程度、家庭及生活狀況等一切情狀，量處
    拘役50日，並諭知易科罰金之折算標準。核其認事用法並無
    違誤，量刑亦稱妥適。
㈡、被告提起上訴，以其與告訴人對於本件車禍之發生均有過失
    ，其過失程度顯較告訴人輕，原審量刑過重為由，指摘原判
    決不當。惟按關於刑之量定，係實體法上賦予法院得為自由
    裁量之事項，倘其量刑已以行為人之行為罪責為基礎，並斟
    酌刑法第57條各款所列情狀，在法定刑度內，酌量科刑，如
    無偏執一端，致明顯失出失入情形，上級審法院即不得單就
    量刑部分遽指為不當或違法。原判決業依刑法第57條各項就
    卷內證據資料參互審酌，逐一剖析，且已明確斟酌告訴人就
    本件車禍之發生為肇事主因，被告則為肇事次因等雙方過失
    責任及情節輕重，做為其量刑基礎，於適法範圍內行使其量
    刑之裁量權，核無違法或被告所稱量刑過重而不當，原判決
    既無違誤，即應予維持。是被告之上訴，為無理由，應予駁
    回。　　　　　　　　
五、依刑事訴訟法第368條，判決如主文。
本案經檢察官周文祥提起公訴，檢察官趙中岳到庭執行職務。
中　　華　　民　　國　　110 　年　　4 　　月　　28　　日
                  刑事第六庭    審判長法　官  張瑛宗
                                      法　官  林逸梅
                                      法　官  李秋瑩
以上正本證明與原本無異。
不得上訴。
　　　　　　　　　　　　　　　　　　　書記官  劉紀君
中　　華　　民　　國　　110 　年　　4 　　月　　28　　日
　　　　　　　　　　　
附錄本案論罪科刑法條全文
中華民國刑法第284條
因過失傷害人者，處1年以下有期徒刑、拘役或10萬元以下罰金
；致重傷者，處3年以下有期徒刑、拘役或30萬元以下罰金。